【裁判字號】    97,訴,316
【裁判日期】    990611
【裁判案由】    組織犯罪防制條例等
【裁判全文】
臺灣臺北地方法院刑事判決               97年度訴字第316號
公  訴  人  臺灣臺北地方法院檢察署檢察官
被      告  乙○○ 原名呂志.
            甲○○
上  一  人
選任辯護人  黃銘照律師
上列被告等因組織犯罪防制條例等案件，經檢察官提起公訴（95
年度偵字第2806號、第2807號），被告於本院中，均就被訴事實
為有罪之陳述，經本院告知簡式審判程序意旨，並聽取公訴人及
被告、辯護人之意見後，本院合議庭裁定由受命法官獨任依簡式
審判程序審理，並判決如下：
    主  文
乙○○共同以非法方法，剝奪人之行動自由，處有期徒刑捌月，
減為有期徒刑肆月，如易科罰金，以銀元佰元即新臺幣玖佰元
折算壹日；又共同連續以加害生命、身體之事，恐嚇他人致生危
害於安全，處有期徒刑陸月，如易科罰金，以銀元佰元即新臺
幣玖佰元折算壹日，減為有期徒刑月，如易科罰金，以銀元
佰元即新臺幣玖佰元折算壹日。應執行有期徒刑伍月，如易科罰
金，以銀元佰元即新臺幣玖佰元折算壹日。
甲○○共同以非法方法，剝奪人之行動自由，處有期徒刑捌月，
減為有期徒刑肆月，如易科罰金，以銀元佰元即新臺幣玖佰元
折算壹日；又共同連續以加害生命、身體之事，恐嚇他人致生危
害於安全，處有期徒刑陸月，如易科罰金，以銀元佰元即新臺
幣玖佰元折算壹日，減為有期徒刑月，如易科罰金，以銀元
佰元即新臺幣玖佰元折算壹日。應執行有期徒刑伍月，如易科罰
金，以銀元佰元即新臺幣玖佰元折算壹日。
    事  實
一、緣「皇喬營造有限公司」（下稱皇喬公司）於民國94年間承
    攬臺北縣板橋市○○路○段313號「致理技術學院」之地下室
    停車場新建工程，並將其中水電、消防、空調工程轉包予「
    樺昇工程有限公司」（下稱樺昇公司），樺昇公司之負責人
    丙○○復將上開工程轉包予「澤盛科技有限公司」（下稱澤
    盛公司）施作，工期自94年1月24日起至同年6月30日止，然
    因澤盛公司施工進度落後，經丙○○屢向澤盛公司之負責人
    己○○反映後仍未獲改善，丙○○遂於94年6月15日代表樺
    昇公司終止與澤盛公司間之上揭契約，並表示須待前開工程
    全部完工後，澤盛公司始能請領尚未結算之工程款。詎己○○（另案拘提中）因澤盛公司無法順利請領上開工程款，致
    公司資金周轉出現困難，下游材料廠商復又不斷催促其給付
    貨款之情形下，為求及早取得上揭工程款，遂請託乙○○（
    原名呂志平，綽號山猴）、甲○○（綽號小霖仔），及王永
    欽（綽號欽仔，已死亡，業經檢察官為不起訴處分）協助收
    取前揭工程款，而與上開3人共同基於恐嚇、非法剝奪人之
    行動自由之犯意聯絡，推由乙○○、甲○○、王永欽出面實
    行下列犯行：
  (一)於94年6月27日某時，由乙○○、甲○○與澤盛公司之股東
    戊○○，及真實年籍、姓名均不詳之成年男子（下稱不詳男
    子，無足夠證據證明戊○○與該不詳男子知情且參與，該2
    人亦未據檢察官起訴），一同至上址工地內，要求丙○○先
    行給付尚未結清之部分工程款，以供澤盛公司周轉，惟丙○○因其等未提供請領工程款所需之足夠文件而拒絕。乙○○
    、甲○○見丙○○不從，態度轉趨強硬，要求丙○○駕車隨
    同其等至臺北市○○路○段65巷7號1樓之樺昇公司內簽發支
    票以給付工程款，然丙○○仍舊不願，甲○○即抓住丙○○
    衣領，作勢欲毆打丙○○，並向丙○○恫嚇稱：「你若裝傻
    就要你好看」等語，乙○○則站在現場助勢，而共同以此加
    害生命、身體之事，恐嚇丙○○，使丙○○心生畏懼，致生
    危害於安全，不得已駕車搭載乙○○與不詳男子前往樺昇公
    司，乙○○並坐於該車之副駕駛座監視丙○○，甲○○則另
    駕一輛汽車搭載戊○○尾隨在後，而共同以此強暴、脅迫之
    非法方式，使丙○○行無義務之事，且剝奪丙○○之行動自
    由。俟到達樺昇公司上址辦公室後，戊○○與不詳男子因臨
    時有事先行離去，乙○○、甲○○則繼續要求丙○○先行給
    付部分工程款，並持續剝奪丙○○之行動自由，甲○○、乙○○見丙○○遲遲不肯妥協，復由甲○○向丙○○恫稱：「
    今天若不給交代，後果自行負責」等語，乙○○則站在現場
    助勢，共同以此加害生命、身體之事，恐嚇丙○○，使丙○○心生畏懼，致生危害於安全，因而為簽發票號AA0000000
    號，票面金額新臺幣（下同）100萬元、發票日94年8月20日
    ；票號AA0000000號，票面金額540,138元、發票日94年7月
    13日；發票人均為樺昇公司，受款人均為澤盛公司，付款人
    均為華泰商業銀行新店分行之支票各1張之無義務之事，甲○○取得上開支票後，始與乙○○欣然離去，丙○○方得恢
    復其行動自由。
  (二)甲○○、乙○○將上開支票交與澤盛公司後，因澤盛公司仍
    有剩餘工程款未獲給付，己○○復與乙○○、甲○○、王永
    欽多次至上開工地內找尋丙○○，惟丙○○憚於渠等淫威，
    早已避居他處。渠等遂轉移目標，另行基於恐嚇危害安全之
    概括犯意聯絡，由王永欽、乙○○、甲○○出面，於94年7
    月7日起至7月26日間，連續多次至上開工地內，砸毀前開工
    地工務所內之傳真機（毀損部分均未據告訴及起訴），及以
    手機留言方式對皇喬公司負責人丁○○恫稱：「如果不好好
    處理這件事，後果要自行負責」、「回去枕頭墊高一點，好
    好想一下，不要發生了事情再來後悔」等語，而共同以此加
    害生命、身體之事，恐嚇丁○○，使丁○○心生畏懼，致生
    危害於安全。嗣丁○○不堪其擾，為使工程順利完成，與丙○○商談後，於同年7月29日，與丙○○、己○○，在前開
    致理技術學院之地下室停車場新建工程工地內簽立協議書，
    將皇喬公司終止與樺昇公司承攬契約後，應支付予樺昇公司
    之工程款750萬元，於己○○檢具工程支出單據後，支付予
    澤盛公司，己○○、乙○○、甲○○、王永欽方才罷手。
二、案經臺北市政府警察局刑事警察大隊報請臺灣臺北地方法院
    檢察署檢察官偵查起訴。被告2人於本院準備程序進行中，
    均就被訴事實為有罪之陳述，經本院告知簡式審判程序意旨
    ，並聽取公訴人及被告、辯護人之意見後，本院合議庭裁定
    由受命法官獨任依簡式審判程序審理。
    理  由
一、訊據被告乙○○、甲○○對於上揭犯罪事實均坦承不諱，核
    與證人丙○○於偵查中、本院審理時之證述（見95年度偵字
    第2806號偵查卷宗第266頁至第267頁、第278頁至第279頁反
    面；本院卷(一)第89頁至第100頁；本院卷(二)第62頁至第72頁
    ；本院卷(三)第11頁至第14頁）；證人丁○○於警詢時之證述
    （見95年度警聲搜字第213號偵查卷宗第47頁至第49頁）；
    證人戊○○於本院審理時之證述（見本院卷(二)第76頁至第77
    頁、第80頁）；證人己○○於偵查中、本院審理時之證述（
    見95年度偵字第2806號偵查卷宗第255頁；本院卷(一)第61頁
    ）大致相符，並有臺灣臺北地方法院檢察署94年度聲監續字
    第1340號訴訟卷宗所檢附之0000000000號行動電話監聽譯文
    1張（見本院卷(二)第165頁）、致理技術學院地下停車場新建
    工程水電消防空調工程合約書1份、樺昇工程有公司工程估
    驗單、請款單、工程備忘錄、支票號碼AA0000000、AA00000
    00號支票影本、皇喬營造有限公司工程備忘錄、94年7月29
    日協議書1份（置於外放證物袋內）、聯邦商業銀行北投分
    行98年7月3日（98）聯北投字第0033號函暨檢附之澤盛科技
    有限公司開戶及交易明細（見本院98年度訴字第17號刑事卷
    宗〈下稱本院98訴17卷〉第61頁至第79頁）、聯邦商業銀行
    中和分行98年7月3日（98）聯銀外中字第146號函暨檢附之
    己○○帳戶交易明細（見本院98訴17卷第81頁至第82頁）、
    聯邦商業銀行北投分行98年9月1日（98）聯北投字第0041號
    函暨檢附之傳票影本（見本院98訴17卷第122頁至第132頁）
    附卷可稽，足徵被告乙○○、甲○○前開出於任意性之自白
    與事實相符，均堪以採信。本案事證明確，被告乙○○、甲○○犯行均堪以認定，均應依法論科。
二、新舊法比較
  (一)被告2人行為後，刑法業於94年2月2日修正公布，並於95年7
    月1日施行。按行為後法律有變更者，適用行為時之法律，
    但行為後之法律有利於行為人者，適用最有利於行為人之法
    律，刑法第2條第1項定有明文。茲本條係規範行為後法律變
    更所生新舊法律比較適用之準據法，本身尚無新舊法比較之
    問題，於新法施行後，應一律適用新法第2條第1項之規定，
    為「從舊從輕」之比較。
  (二)又本次刑法修正後之新舊法比較，比較時應就罪刑有關之共
    犯、未遂犯、想像競合犯、牽連犯、連續犯、結合犯，以及
    累犯加重、自首減輕暨其他法定加減原因（如身份加減）與
    加減例等一切情形，綜其全部罪刑之結果而為比較（最高法
    院95年度第8次刑事庭會議決議參照）。茲就本案新舊法比
    較之情形分論如下：
  1.刑法第302條、305條均有罰金刑之規定，因刑法第33條第5
    款業已修正為「新臺幣1千元以上，以百元計算之」，前述
    之罪所得科處之罰金刑最低額於修正前經換算為新臺幣30
    元，修正後均提高為新臺幣1,000元，茲比較修正前、後之
    刑罰法律，修正後之規定並未較有利於被告2人。
  2.修正前刑法第28條規定：「二人以上共同實施犯罪之行為者
    ，皆為正犯」，修正後刑法第28條則規定：「二人以上共同
    實行犯罪之行為者，皆為正犯」。其中「實施」一語，涵蓋
    陰謀、預備、著手及實行之概念在內，其範圍較廣；而「實
    行」則著重於直接從事構成犯罪事實之行為，其範圍較狹，
    是修正後刑法共同正犯之範圍已有限縮。共同正犯之範圍既
    因此而有變動，自屬犯罪後法律有變更，而非僅屬純文字修
    正（最高法院96年度臺上字第934號判決參照），本案被告2
    人之犯罪行為，依新舊法，均成立共同正犯，適用新法並無
    較有利於被告2人。
  3.刑法第56條關於連續犯之規定業經刪除，此項刪除雖非犯罪
    構成要件之變更，但已影響行為人刑罰之法律效果，自屬法
    律有變更，依修正後刑法第2條第1項規定比較新舊法之結果
    ，被告2人所為之數行為若依新法規定，應予分論併罰，惟
    依修正前連續犯之規定，得從一重處斷，是適用修正前之規
    定對被告2人較為有利。
  4.依修正前刑法第51條之規定：「數罪併罰，分別宣告其罪之
    刑，依左列各款定其應執行者：」其中第5款規定：「宣告
    多數有期徒刑者，於各刑中之最長期以上，各刑合併之刑期
    以下，定其刑期。但不得逾20年」。然修正後刑法第51條第
    5款則規定：「宣告多數有期徒刑者，於各刑中之最長期以
    上，各刑合併之刑期以下，定其刑期。但不得逾30年」。經
    比較新舊法之結果，修正後刑法之規定並未較有利於被告2
    人。
  5.罰金刑之加減，依修正前刑法第67條，僅加減其最高度，修
    正後刑法第67條則規定，其最高度及最低度同加減之。就加
    重而言，修正前之規定僅就最高度加重，自以修正前之規定
    較有利於被告2人。
  6.綜上法律修正前後之整體比較，揆諸前揭最高法院決議及修
    正後刑法第2條第1項之「從舊從輕」原則，適用94年2月2日
    修正後之刑法，對被告2人並未較有利，自應適用修正前刑
    法之相關規定。
三、論罪科刑：
  (一)按刑法第302條第1項之罪，與同法第304條第1項及同法第30
    5條之罪，所保護之法益均為被害人之自由。剝奪人之行動
    自由罪，不外以強暴、脅迫為手段，且較他罪為重，縱其目
    的在行無義務之事或妨害他人行使權利或恐嚇他人，仍應逕
    依刑法第302條第1項論處，無適用同法第304條、第305條之
    餘地（最高法院76年度台上字第3511號判決要旨參照）。核
    被告乙○○、甲○○就犯罪事實一、(一)部分之所為，均係犯
    刑法第302條第1項之以非法方法剝奪人之行動自由罪；就犯
    罪事實一、(二)部分之所為，均係犯刑法第305條之恐嚇危害
    安全罪。被告乙○○、甲○○為達索討工程款之目的，由被
    告乙○○在現場助勢，被告甲○○則對證人丙○○作勢毆打
    並出言恫嚇，強令證人丙○○駕駛汽車搭載被告乙○○至前
    揭樺昇公司之辦公室內，而以此強暴、脅迫之非法方式，使
    證人丙○○行無義務之事，且剝奪證人丙○○之行動自由，
    同時於在上址辦公室內持續剝奪證人丙○○行動自由之期間
    ，再度對證人丙○○出言恫嚇，使其心生畏懼而強令其簽發
    上開2張支票，參照上開判例意旨，被告2人以上開強暴、脅
    迫之非法方式，使證人丙○○行駕車，及簽發上開支票之無
    義務之事之低度行為，應為剝奪人行動自由之高度行為所吸
    收，而被告2人對證人丙○○所為之前揭多次言語或舉止之
    脅迫行為，均乃強制行為之部分行為，均不另行論罪。檢察
    官於起訴書認被告2人就此部分另犯刑法第304條第1項之強
    制罪與第305條之恐嚇罪，而與同法第302條第1項之以非法
    方法剝奪人之行動自由罪間，有刑法修正前之牽連犯關係，
    尚有未洽。被告乙○○、甲○○與另案被告己○○、王永欽
    間，就前揭犯行均有犯意聯絡，並推由被告乙○○、甲○○
    下手實行如犯罪事實欄一、(一)所示之犯行；推由被告乙○○
    、甲○○，與王永欽下手實行如犯罪事實欄一、(二)所示之犯
    行，均為共同正犯。被告乙○○、甲○○共同先後多次恐嚇
    證人丁○○之犯行，時間緊接，方法相同，均係觸犯構成要
    件相同之罪名，顯皆係基於概括犯意反覆為之，均為連續犯
    ，均依修正前刑法第56條規定論以一罪，並均加重其刑。
  (二)又按刑法第346條第1項之恐嚇取財罪，其構成要件有二：須
    有為自已或第三人不法所有之意圖；須有以恐嚇使人將本人
    或第三人之物交付之行為，二者缺一，即不能成立該罪；又
    行為人僅以恐嚇方法使人交付財物，而無不法所有之意圖者
    ，縱令其行為或可成立他項罪名，要無以刑法第346條恐嚇
    取財罪相繩之餘地（最高法院49年台上字第1636號判例、24
    年上字第3666號判例意旨參照）。查被告2人於上開時、地
    對證人丙○○、丁○○為前揭犯行，均係因受共同正犯己○○之託，商請渠等替共同正犯己○○所經營之澤盛公司向證
    人丙○○所經營之樺昇公司，與證人丁○○所經營之皇喬公
    司索討澤盛公司前揭尚未結清請領之承作「致理技術學院地
    下室停車場新建工程」之工程款項等情，業據被告2人供述
    明確，核與證人即共同正犯己○○於偵查中、本院審理時之
    證述大致相符（見95年度偵字第2806號偵查卷宗第255頁；
    本院卷(一)第63至65頁、第68頁）。又樺昇公司係向皇喬公司
    承包「致理技術學院地下室停車場新建工程」中關於水電、
    消防、空調工程，復再將該等工程轉包與澤盛公司施作，惟
    因澤盛公司施工進度落後，且進度未獲改善，樺昇公司遂終
    止與澤盛公司間之上揭轉包契約，且樺昇公司因上開工程尚
    未完工，而無法立即給付澤盛公司尚未結算工程款之情，業
    據證人丙○○於警詢時、偵查中及本院審理時證述綦詳（見
    95年度偵字第2806號偵查卷宗第94頁至第95頁、第267頁、
    第278頁反面至第279頁反面；本院卷(一)第95至96頁、第99頁
    ；本院卷(二)第69頁），並有致理技術學院地下停車場新建工
    程水電消防空調工程合約書1份、樺昇工程有公司工程估驗
    單、請款單、工程備忘錄、皇喬營造有限公司工程備忘錄、
    94年7月29日協議書1份（置於外放證物袋內）存卷可考。復
    佐以證人丙○○於上開時、地簽發前揭2紙支票之用途，確
    係用以支付樺昇公司本應給付與澤盛公司就終止契約前已施
    作前揭轉包工程之第6期至第8期工程款項，扣除澤盛公司於
    94年6月15日同意終止與樺昇公司間上開轉包契約時，向樺
    昇公司之借款225萬元之款項等情，業據證人丙○○於本院
    審理時證述明確（見本院卷(一)第95至96頁、第99頁；本院卷
    (二)第69頁），復有樺昇工程有限公司94年6月27日請款單1張
    、上開支票影本2張與94年6月15日載明「借資」之225萬元
    交易傳票1張（外放卷外）在卷可參，堪認澤盛公司與樺昇
    公司、皇喬公司於94年7月29日達成協議前，確實存有上開
    工程之工程款糾紛。從而，被告乙○○、甲○○受共同正犯
    己○○之託，基於為替澤盛公司向證人丙○○、丁○○索討
    上揭尚未給付之工程款項目的，而為前開犯行，自難遽認渠
    等主觀上有何不法所有意圖。至共同正犯己○○雖曾於94年
    6月15日簽署1紙內容為「自即日起本公司無條件終止與貴公
    司致理技術學院地下室停車場新建工程之合約，除施工機具
    及貨櫃屋外所有材料及設備皆無條件由貴公司使用」之拋棄
    書1紙與樺昇公司，然細繹上開拋棄書之內容可知，共同正
    犯己○○代表澤盛公司所拋棄者，僅係「除施工機具及貨櫃
    屋外所有材料及設備」之所有權，並未拋棄澤盛公司得向上
    游廠商樺昇公司、皇喬公司請領之工程款，自難以此拋棄書
    遽認為被告2人有何不法所有意圖。是被告乙○○、甲○○
    所為之上揭犯行，顯與恐嚇取財罪之構成要件有間，公訴意
    旨認被告乙○○、甲○○就上開犯行均係涉犯刑法第346條
    第1項之恐嚇取財罪嫌，容有未洽，惟其基本社會事實相同
    ，爰依刑事訴訟法第300條之規定，變更起訴法條。被告乙○○、甲○○所犯上開2罪間，犯意個別，行為互殊，均應
    予以分論併罰。爰審酌被告乙○○、甲○○年輕力壯，竟不
    思以合法途徑處理澤盛公司與證人丙○○、丁○○間之工程
    款糾紛，竟率爾採取前揭強暴、脅迫之手段，非但使證人丙○○、丁○○及其家人終日惶惶不安，同時嚴重危害社會安
    全秩序，所為實應予以非難，惟念被告乙○○、甲○○終能
    知所悔悟而於本院坦承犯行，態度尚可，暨其等之素行、為
    索討工程款而為前揭行為之犯罪動機、參與犯罪之程度及手
    段、智識程度，及生活狀況等一切情狀，分別量處如主文所
    示之刑，而關於易科罰金部分，被告2人行為後刑法第41條
    之規定業於94年2月2日修正公布，並於95年7月1日施行，該
    條第1項前段修正為：「犯最重本刑為五年以下有期徒刑以
    下之刑之罪，而受六個月以下有期徒刑或拘役之宣告者，得
    以新臺幣一千元、二千元或三千元折算一日，易科罰金」，
    而將有期徒刑或拘役易科罰金之標準提高，經比較上開修法
    之結果，認適用修正前關於易科罰金之規定，對被告2人較
    為有利。爰依修正前刑法第41條第1項前段之規定，就被告
    乙○○、甲○○前揭宣告刑及後述減刑後之刑，均諭知以銀
    元300元即新臺幣900元折算一日之易科罰金折算標準。再被
    告2人之前開犯罪時間，均係在96年4月24日以前，且無中華
    民國九十六年罪犯減刑條例所定不得減刑之情形，爰依同條
    例第2條第1項第3款、第7條、第9條之規定，就其所犯之罪
    均各減其宣告刑2分之1，併均諭知前揭刑法修正前之易科罰
    金折算標準，及均各定其應執行之刑，與均諭知前揭刑法修
    正前之易科罰金折算標準，以示儆懲。
四、不另為無罪之諭知：
  (一)公訴意旨另以：共同被告王永欽係「天道盟北海會」之副會
    長，被告乙○○、被告甲○○則係該不法組織之成員，被告
    王永欽指揮該具有內部管理結構，以犯罪宗旨，具有集團性
    、常習性、脅迫性或暴力性之不法組織，憑恃幫派勢力，由
    共同被告王永欽自稱為天道盟北海會之副會長，帶領自稱為
    天道盟北海會成員之被告甲○○、乙○○先後為上開犯行，
    因認被告乙○○、甲○○均涉犯組織犯罪防制條例第3條第1
    項後段之參與犯罪組織之罪嫌。
  (二)按犯罪事實應依證據認定之，無證據不得認定犯罪事實，刑
    事訴訟法第154條第2項定有明文。又認定犯罪事實所憑之證
    據，雖不以直接證據為限，間接證據亦包括在內，然而無論
    直接證據或間接證據，其為訴訟上之證明，須於通常一般之
    人均不致有所懷疑，而得確信其為真實之程度者，始得據為
    有罪之認定，倘其證明尚未達到此一程度，而有合理之懷疑
    存在而無從使事實審法院得有罪之確信時，即應由法院為諭
    知被告無罪之判決，最高法院76年臺上字第4686號判例可資
    參照。復按組織犯罪條例所稱犯罪組織，係指三人以上，有
    內部管理結構，以犯罪為宗旨或以其成員從事犯罪活動，具
    有集團性、常習性及脅迫性或暴力性之組織，該條例第2條
    定有明文。而所稱「內部管理結構」，係指有上下屬從關係
    之謂，亦即組織內部有主持人或首領與幫眾層級之分，有階
    級領導，下屬須服從主持人或首領之命令行事（最高法院97
    年度台上字第279號判決意旨參照），以別於一般共犯或結
    夥犯內部間之平行關係。若數人雖共同以某種特定犯罪為目
    的，然其內部並無階級領導，無所謂下屬須服從主持人或首
    領之命令行事，違抗者應依內部規範懲處等情事，即難以組
    織犯罪防制條例相關規定論擬。而犯罪組織之「以犯罪為宗
    旨性」之認定，應配合其集團性或「內部管理結構」以為觀
    察。而所謂之集團性，依法條整體意旨觀之，應指經由內部
    管理結構而形成之集團性，否則集合眾多人數之犯罪案件實
    屬常見，然而只有具內部管理結構者，才足認符合組織犯罪
    防制條例所言之集團性。換言之，於判定上，應衡量類如：
    有常設之階層性架構，各司其職，而為犯罪之推動；其
    各個下階組織單位，有對應之聯絡地點或辦事處；具有一
    定之組織章程或類似之規範；各司其職之人員，或有一定
    之職位稱呼；不由於任一領導者或參與者之離去，而影響
    該組織之繼續運作；金錢之來源及支出原則上有一定之模
    式，如組職之金錢由何處入帳、支出，各下層組織之經費及
    人事費用由何而來，均有一定之模式；各成員對於何人之
    職位及其司何職、地位如何，亦有一定之認識，而能有指揮
    之可能性；加入成為該組織成員之方式，或有一套程序或
    儀式；為發展組織支撐其犯罪，或有一定之擴張性等要素
    ，為合於常情事理之綜合判斷，以決定該組織是否為法定「
    犯罪組織」，且認定時，亦應遵守首揭證據法則，亦即，需
    達到毫無任何合理可疑之證明程度，方能謂行為人係該當指
    揮或參與犯罪組織之罪。
  (三)公訴人認被告乙○○、甲○○均涉犯參與犯罪組織之罪嫌，
    無非係以：共同正犯王永欽之供述；證人丁○○、丙○○證述被告乙○○、甲○○於索討工程款時皆自稱為天道盟
    北海會成員之證詞；卷附通訊監察譯文等，為其主要論據
    。
  (四)訊據被告乙○○、甲○○均堅詞否認有何參與犯罪組織之罪
    嫌，均辯稱：渠等並非犯罪組織之成員，亦非所謂天道盟北
    海會成員，更不知天道盟北海會係何組織，渠等係因地緣、
    朋友關係而認識，和王永欽亦僅是朋友，並非以犯罪為目的
    而聚集，監聽譯文中提到的字眼，係單純轉述其所聽聞之傳
    聞，均無受誰指揮去犯罪等語；被告甲○○之辯護人亦為被
    告甲○○之利益辯護稱：卷存證據不足以證明被告甲○○涉
    犯參與組織犯罪之罪嫌等語。
  (五)經查：
  1.公訴意旨所指之本案犯罪組織為「天道盟北海會」，並稱共
    同正犯王永欽為指揮該組織之副會長、被告乙○○、甲○○
    均係參與該組織之幫眾，然對該組織為何係以犯罪為宗旨？
    確為具有集團性、常習性及脅迫性或暴力性之組織？內部管
    理結構如何？上下從屬關係何在？指揮命令之權威所在？一
    旦不服從有何幫規可言？堂口何在？組織章程、幫眾階級職
    稱為何？金錢支用模式？入會及招收方法？等重要事項均未
    為任何舉證，參照上開法律明文及判決意旨，公訴人就此部
    分犯嫌之構成要件事實之舉證程度，已有明顯不足。
  2.復且，共同正犯王永欽於警詢時，及偵查中均始終供稱：天
    道盟北海會副會長之頭銜是朋友替其掛名，表示敬意之用，
    其從未加入天道盟北海會，被告乙○○、甲○○亦非天道盟
    北海會之成員，渠等僅係單純朋友等語明確（見95年度偵字
    第2806號偵查卷宗第38頁至第39頁），自無從憑此認定被告
    乙○○、甲○○有何參與犯罪組織之罪嫌。
  3.再者，觀之卷內所附通訊監察譯文之內容，至多僅能證明共
    同正犯王永欽曾於電話中向通話者自稱係天道盟北海會之副
    會長之情（見本院卷(二)第167頁），及被告乙○○曾於94年
    10月8日下午1時6分，以所持用之0000000000號行動電話向
    通話者抱怨某人當老大真無憑，沒人格還趕盡殺絕，其拿1
    張19萬元之支票請該人換票，該人電話都關機找不到人還當
    什麼天道盟北海會副會長之情（見本院卷(二)第149頁反面）
    ，然均無從證明被告乙○○、甲○○究竟與天道盟北海會有
    何關聯，或被告2人究係有何參與犯罪組織之行為。
  4.至證人丙○○於警詢時、本院審理中；證人丁○○於警詢時
    均曾證稱：被告乙○○、甲○○於索討工程款時皆自稱為天
    道盟北海會成員等語，惟討債者於討債時，自稱係某幫會成
    員，以壯聲勢之情，時有所聞，是縱使被告乙○○、甲○○
    於前揭時、地索討工程款時，曾提及天道盟北海會等語，惟
    其等斯時所言，究係為壯膽而為之佯稱，或確係為該幫會之
    成員，甚且被告乙○○、甲○○究竟係於何時、以何方式加
    入天道盟北海會？天道盟北海會之內部結構為何？是否具有
    一定之內部管理結構？成員間有無上下從屬關係等情，均無
    從依證人丙○○、丁○○之上開證言予以認定，自無法憑此
    認定被告乙○○、甲○○有何參與犯罪組織之罪嫌。
  (六)綜上所述，檢察官對於被告乙○○、甲○○究係如何參與天
    道盟北海會，又天道盟北海會之其內部管理結構如何？上下
    從屬關係何在？指揮命令之權威所在？組織章程、幫眾階級
    職稱為何？天道盟北海會如何具備常習性之犯罪組織型態，
    而非僅係臨時性組合從事特定犯罪等節，檢察官均未能舉出
    足夠之證據予以證明，本院認為仍存有合理之懷疑，猶未到
    達確信其為真實之程度，自不能遽認被告乙○○、甲○○均
    有被訴之參與犯罪組織之犯行，此外，復查無其他積極證據
    足以認定被告乙○○、甲○○有何參與犯罪組織之犯行，就
    此部分自均不得遽以組織犯罪防制條例第3條第1項後段之參
    與犯罪組織之罪嫌相繩。惟此部分與前揭經論罪科刑之以非
    法方法剝奪人之行動自由、恐嚇危害安全犯行間，因公訴人
    認係有修正前刑法第55條牽連犯之裁判上一罪關係，爰就此
    部分均不另為無罪之諭知。
據上論斷，應依刑事訴訟法刑事訴訟法第273條之1第1項、第299
條第1項前段、第300條，刑法第2條第1項前段、第302條第1項、
第305條，修正前刑法第28條、第56條、第51條第5款、第41條第
1項前段，修正前罰金罰鍰提高標準條例第2條，現行法規所定貨
幣單位折算新臺幣條例第2條，中華民國九十六年罪犯減刑條例
第2條第1項第3款、第7條、第9條，判決如主文。
本案經檢察官蒲心智到庭執行職務。
中    華    民    國    99    年    6    月    11    日
                  刑事第十庭    法  官  謝昀璉
上正本證明與原本無異。
如不服本判決應於收受送達後10日內向本院提出上訴書狀，並應
敘述具體理由；其未敘述上訴理由者，應於上訴期間屆滿後20日
內向本院補提理由書（均須按他造當事人之人數附繕本）「切勿
逕送上級法院」。告訴人或被害人如對於本判決不服者，應具備
理由請求檢察官上訴，其上訴期間之計算係以檢察官收受判決正
本之日期為準。
                                書記官  陳宏璋
中    華    民    國    99    年    6    月    11    日
附錄法條：
中華民國刑法第302條（剝奪他人行動自由罪）
私行拘禁或以其他非法方法，剝奪人之行動自由者，處 5 年以
下有期徒刑、拘役或 3 百元以下罰金。
因而致人於死者，處無期徒刑或 7 年以上有期徒刑，致重傷者
，處 3 年以上 10 年以下有期徒刑。
第 1 項之未遂犯罰之。
中華民國刑法第305條（恐嚇危害安全罪）
以加害生命、身體、自由、名譽、財產之事，恐嚇他人致生危害
於安全者，處 2 年以下有期徒刑、拘役或 3 百元以下罰金。

司法院資訊處製作；財團法人民間司法改革基金會備份。
